【裁判字號】    90,訴,97
【裁判日期】    900410
【裁判案由】    偽造文書等
【裁判全文】
臺灣桃園地方法院刑事判決                              九十年度訴字第九七號
    公  訴  人  臺灣桃園地方法院檢察署檢察官
    被      告  甲○○
右列被告因偽造文書等案件，經檢察官提起公訴（八十九年度偵字第一八○一二號）
，本院判決如左：
    主  文
甲○○服用酒類，不能安全駕駛動力交通工具而駕駛，處罰金貳萬元，如易服勞役以
參佰元折算壹日；又行使偽造私文書，足以生損害於公眾及他人，處有期徒刑肆月，
如易科罰金，以參佰元折算壹日。扣案之內政部警政署國道公路警察局舉發違反道路
交通管理事件通知單上偽造之「管錦鑑」署名參枚、酒精濃度測定數據紙上偽造之「
管錦鑑」署名貳枚、國道公路警察局第六警察隊取締酒醉駕車簡易筆錄上之「管錦鑑
」署名壹枚均沒收。
    事  實
一、甲○○於民國八十九年十月二日中午及二十時許，與友人在桃園龍潭喝酒，服用
    酒類後，已不能安全駕駛動力交通工具，仍駕駛車牌號碼ＬＩ─○二二三號自小
    貨車，經由新竹縣關西交流道欲經國道三號高速公路南下台中縣載運木材，迄同
    晚二十一時十三分許，途經關西交流道入口匝道時，為國道公路警察局第六警察
    隊執勤警員攔撿盤查，並以酒精測定器測定呼氣酒精濃度，高達每公升○．五八
    毫克。又甲○○因酒後駕車，復未攜帶駕照，為脫免被開告發單處罰，竟另行起
    意，冒用管錦鑑之名義，在酒精濃度測定數據紙兩紙及國道公路警察局第六警察
    隊取締酒醉駕車簡易筆錄上，偽造「管錦鑑」之署名，足生損害於管錦鑑本人及
    偵查之正確性。嗣其再於內政部警政署國道公路警察局公警局交字第Ｚ0000
    0000號舉發違反道路交通管理事件之一式三聯通知單（含存根聯、移送聯及
    迴覆聯）上，偽造「管錦鑑」署名，以示業已收受該告發通知單，再將該通知單
    交還予查獲之警員收執，足生損害於管錦鑑及警察機關對於取締交通違規者之正
    確性。後因管錦鑑在其車上發現前開告發通知單存根聯，向警方申述而查獲。
二、案經內政部警政署國道公路警察局第六警察隊報告台灣桃園地方法院檢察署檢察
    官偵查起訴。
    理  由
一、右揭犯罪事實，訊據被告甲○○坦承不諱，核與被害人管錦鑑於警訊中指述被冒
    用之情節相符，並有上開舉發違反道路交通管理事件通知單之存根聯、移送聯、
    迴覆聯三紙、酒精濃度測定數據紙二紙、取締酒醉駕車簡易筆錄等附卷可證。又
    法務部八十八年五月十八日法８８檢字第一六六九號函所示刑法第一百八十五條
    之三服用酒類不能安全駕駛交通動力工具之認定標準，其中參考德國、美國之認
    定標準，對於酒精濃度呼氣已達每公升０．五五毫克（０．五五ＭＧ／Ｌ）或血
    液濃度達０．一一％以上，肇事率為一般正常人之十倍，認為已達「不能安全駕
    駛」之標準。本件被告飲酒後測得吐氣所含酒精濃度高達０．五八ＭＧ／Ｌ，已
    逾前揭標準數值，其客觀事實顯已不能安全駕駛。本件事證明確，被告犯行洵堪
    認定。
二、被告甲○○於酒後不能安全駕駛，猶駕駛汽車行駛於公共道路，核其所為，係犯
    刑法第一百八十五條之三之公共危險罪。又被告偽簽「管錦鑑」名義於酒精濃度
    測定數據紙，及取締酒醉駕車簡易筆錄上，係偽造「管錦鑑」之署名，足生損害
    於管錦鑑、警察機關對於取締交通違規及偵查之正確性，所為係犯刑法第二百十
    七條第一項之罪，惟其於上開二種文件上三次偽簽被害人之署名，屬犯意單一之
    接續多次犯行，為接續犯，屬單純一罪。又被告於告發通知單上偽簽「管錦鑑」
    之署名，即表示已收到該通知之意，復持之交回警員處理，顯然對前開文書之內
    容有所主張，足生損害於管錦鑑及公路監理機關對違規車輛事務管理之正確性，
    核其所為，係犯刑法第二百十六條、第二百十條之行使偽造私文書罪。被告偽造
    私文書之低度行為為高度之行使行為所吸收，不另論罪。又其於告發通知單上偽
    造管錦籃之署名為偽造私文書之階段行為，亦不另論罪。被告偽造署名與行使偽
    造私文書之目的，意在脫免被告發處罰，所犯上開二罪，有方法目的之牽連關係
    ，應從一重之行使偽造私文書罪處斷。又被告所犯上開服用酒類不能安全駕駛動
    力交通工具罪，與行使偽造私文書罪，犯意各別，行為互殊，應分論並罰。查被
    告行為後，刑法第四十一條將原「犯最重本刑為三年以下有期徒刑以下之刑之罪
    ，而受六月以下有期徒刑或拘役之宣告，因身體、教育、職業或家庭之關係，執
    行顯有困難者，得以一元以上三元以下折算一日，易科罰金」之規定，於九十年
    一月四日修正為刑法第四十一條第一項前段，修正後之新規定為「犯最重本刑為
    五年以下有期徒刑以下之刑之罪，而受六月以下有期徒刑或拘役之宣告，因身體
    、教育、職業、家庭之關係或其他正當事由，執行顯有困難者，得以一元以上三
    元以下折算一日，易科罰金」，上開修正後之新規定已於九十年一月十日經總統
    公布，而於同年一月十二日生效施行，是被告行為後法律已有變更，經比較新舊
    法之結果，以修正後之新規定對被告較為有利，應依刑法第二條第一項前段之規
    定，適用裁判時即修正後之刑法第四十一條第一項前段之規定，併予敘明。爰審
    酌被告犯後坦承犯行，又素無前科，此有台灣高等法院被告全國前案紀錄表附卷
    可稽，及其犯罪之動機、目的、手段、酒後駕車所為嚴重危害公眾往來之安全等
    一切情狀，而分別量處如主文所示之刑，並分別諭知易服勞役及易科罰金之折算
    標準。又扣案之內政部警政署國道公路警察局舉發違反道路交通管理事件通知單
    上偽造之「管錦鑑」署名三枚、酒精濃度測試表上偽造之「管錦鑑」署名二枚、
    國道公路警察局第六警察隊取締酒醉駕車簡易筆錄上之「管錦鑑」署名一枚，均
    依刑法第二百十九條之規定宣告沒收。
據上論斷，依刑事訴訟法第二百九十九條第一項前段、刑法第二條第一項前段、第一
百八十五條之三、第二百十六條、第二百十條、第二百十七條第一項、第五十五條、
第二百十九條、修正後第四十一條第一項前段、第四十二條、罰金罰鍰提高標準條例
第二條，判決如主文。
本案經檢察官吳廣莉到庭執行職務。
中      華      民      國      九十      年      四      月      十    日
                                審判長法  官  王  兆  飛
                                      法  官  張  淑  芬
                                      法  官  李  桂  英
右正本證明與原本無異。
如不服本判決，應於判決送達後十日內向本院提出上訴狀( 應附繕本 )，上訴於
臺灣高等法院。
                                      書記官  梁  麗  雲
中      華      民      國      九十      年      四      月      十    日
附錄本案論罪科刑法條全文：
刑法第一百八十五條之三
服用毒品、麻醉藥品、酒類或其他相關之物、不能安全駕駛動力交通工具而駕駛者，
處一年以下有期徒刑、拘役或三萬元以下罰金。
刑法第二百十六條
行使第二百十條至第二百十五條之文書者，依偽造、變造文書或登載不實事項或使登
載不實事項之規定處斷。
刑法第二百十條
偽造、變造私文書，足以生損害於公眾或他人者，處五年以下有期徒刑。
刑法第二百十七條第一項
偽造印章、印文或署押，足以生損害於公眾或他人者，處三年以下有期徒刑。


司法院資訊處製作；財團法人民間司法改革基金會備份。
